臺灣高等法院臺南分院交通事件裁定　　 100年度交抗字第36號
抗　告　人
即受處分人　林耕宇
上列抗告人因違反道路交通管理處罰條例案件，不服臺灣嘉義地
方法院交通法庭中華民國100年2月21日裁定（100年度交聲字第
208號），提起抗告，本院裁定如下：
    主  文
原裁定及原處分均撤銷。
林耕宇不罰。
    理  由
一、抗告意旨以：抗告人於舉發時係與同學100多人參加高雄市
    長候選人楊秋興競選總部之活動，並非單純路經該處。同行
    之同學有20多人雖被舉發，惟向臺灣高雄地方法院交通法庭
    申訴後，經裁定免予處罰，免受不明之罰。茲聲請傳訊證人
    林健昌以證明本件事實真相，爰依法提起抗告等語。
二、原裁定意旨以：經原審當庭播放經高雄市政府警察局交通大
    隊（下稱舉發機關）員警之違規採證光碟顯示：先有一群機
    車併行駛入車道中，見抗告人未戴安全帽，騎乘車號389-HV
    D號重型機車（下稱系爭機車）與不詳姓名之人所騎乘車牌
    號碼數字部分為「732」之機車，一同駛入車道中等情，且
    據證人陸正廷即拍攝違規採證光碟之員警於原審證稱：其當
    時正執行楊秋興成立總部之勤教，見異議人從南往北行駛，
    途中折返，改由北往南行駛之際，其才以V8錄影蒐證，且於
    錄影蒐證當中，並未見抗告人有尋找停車位之動作等語。經
    審酌證人陸正廷證述與違規採證錄影畫面內容相符，且於該
    錄影畫面中，可見有一群機車駛入高雄市○○○○路道路中
    ，抗告人騎乘機車由後追及，並混雜於車陣之中，核與證人
    陸正廷所述之內容相符，又證人陸正廷與抗告人素不相識，
    當無仇怨，不致甘冒誣告、偽證之重罪，而誣攀偽證之情形
    ，是證人陸正廷證詞，足堪採信。依上可知，抗告人於前述
    時、地之違規事實足可認定，原處分機關裁處異議人罰鍰30
    ,000元，吊銷駕駛執照，並施以道安講習，經核於法尚無違
    誤，因認抗告人之異議為無理，而予駁回等語。
三、經查：
  (一)舉發機關以抗告人於民國99年10月17日16時53分許，駕駛車
    號389-HVD號機車，沿高雄市○○○○路與美術路口行駛時
    ，抗告人有「二輛以上汽車共同在道路上蛇行」之違規情節
    ，乃逕行製單舉發。嗣經原處分機關即交通部公路總局嘉義
    區監理所嘉義市監理站以抗告人違規事實明確，依道路交通
    管理處罰條例第43條第3項、第24條之規定，及違反道路交
    通管理事件統一裁罰基準表之規定，裁處抗告人罰鍰新臺幣
    （下同）30,000元，吊銷駕駛執照，並施以道路交通安全講
    習等情，此有違規查詢報表、交通部公路總局嘉義區監理所
    嘉義市○○○○○道路交通管理事件裁決書附卷可憑（見交
    通部公路總局嘉義區監理所嘉義市監理站處理交通違規聲明
    異議案件卷宗）。
  (二)按2輛以上之汽車共同在道路上蛇行或以其他危險方式駕車
    或在道路上競駛、競技者，處汽車駕駛人3萬元以上9萬元以
    下罰鍰，並當場禁止其駕駛及吊銷其駕駛執照，並施以道安
    講習；汽車駕駛人，有下列情形之一者，應接受道路交通安
    全講習：三、有第43條規定之情形。道路交通管理處罰條例
    第43條第2項、第3項、第24條第1項分別定有明文。又同條
    例第7條之2第1項、第2項復明文規定：「（第1項）汽車駕
    駛人之行為有下列情形之一，當場不能或不宜攔截製單舉發
    者，得逕行舉發：一、闖紅燈或平交道。二、搶越行人穿越
    道。三、在道路收費停車處所停車，不依規定繳費。四、不
    服指揮稽查而逃逸，或聞消防車、救護車、警備車、工程救
    險車之警號不立即避讓。五、違規停車或搶越行人穿越道，
    經各級學校交通服務隊現場導護人員簽證檢舉。六、行經設
    有收費站、地磅之道路，不依規定停車繳費或過磅。七、經
    以科學儀器取得證據資料證明其行為違規。（第2項）前項
    第七款之科學儀器應採固定式，並定期於網站公布其設置地
    點。但汽車駕駛人之行為屬下列情形之一者，不在此限：一
    、蛇行、危險方式駕車或二輛以上之汽車競駛或競技。二、
    行駛路肩。三、違規超車。四、違規停車而駕駛人不在場。
    五、未依規定行駛車道。六、未依規定變換車道。七、未保
    持安全距離。八、跨越禁止變換車道線或槽化線。九、行車
    速度超過規定之最高速限或低於規定之最低速限。十、汽車
    駕駛人或乘客未依規定繫安全帶。十一、汽車駕駛人或附載
    座人未依規定戴安全帽。」。該條立法意旨係立法者對於第
    1項第1至6款所定特定之道路違規行為，因考量其發生往往
    係在瞬間，或係由交通警察執行勤務時恰巧目睹，事實上不
    便立刻以攝影、錄影器材取證之情形所在多有，且該等違規
    事實由人之感官即可充分判定，非必以科學儀器始能偵測得
    知；至如蛇行、超速或酒醉駕車等人之感官不當然即可判定
    之違規行為，或其他非屬上開列舉範圍內之違規行為，乃規
    定於同條第1項第7款需科學儀器採證始能逕行舉發，以保障
    舉發行為之正確性及憑信性；至同條第2項但書之規定，係
    指以科學儀器取得證據逕行舉發該款所列蛇行等行為者，無
    庸採用固定式之科學儀器為之，亦不必定期於網站公布其設
    置地點，而非謂逕行舉發汽車駕駛人同條第2項但書各款之
    行為，無須以科學儀器取得證據資料，而得僅以其他立證方
    式證明其行為違規，此觀法條文義甚明。是以如非道路交通
    管理處罰條例第7條之2第1項第1至6款所列舉之違規情形，
    又無同條項第7款所列以科學儀器取得之證據資料，自無從
    推定員警之舉發為真正，即不得逕行舉發之。本件舉發機關
    係以抗告人有「二輛以上汽車共同在道路上蛇行」之違規事
    實，依上開說明，非屬道路交通管理處罰條例第7條之2第1
    項第1至6款所列舉之違規事實，尚不得僅憑員警之感官即可
    予以逕行舉發，尚需有科學儀器取得證據資料始足以證明行
    為人之違規事實，僅無庸採用固定式之科學儀器為之，亦不
    必定期於網站公布其設置地點。
  (三)本件固經證人即執行採證員警陸正廷於原審證述：當時我是
    執行楊秋興成立總部之勤教，有民眾向我檢舉有一群飆車族
    ，我在高雄市○○○○路與美術東一路交叉口，面向南方，
    不到5分鐘，見抗告人第一趟是從南往北行駛，途中折返，
    改由北往南行駛之際，我才以V8錄影蒐證，在我錄影蒐證過
    程中，並未見抗告人有尋停車之動作等語明確（見16-17頁
    ）。並經證人即警員蔡春貴於原審提供證人即警員陸正廷違
    規採證光碟為證（見原審卷第15頁）。又經原審當庭播放本
    件違規採證光碟勘驗結果，在光碟影像第17秒時有一群機車
    併行駛入車道中，抗告人未戴安全帽，騎乘系爭機車與不詳
    姓名之人所騎乘車牌號碼部分數字為「732」之機車，一同
    駛入車道中等情，此有勘驗筆錄附卷足考（見原審卷第15頁
    ），是以原審勘驗以科學儀器取得違規事實之證據資料結果
    ，僅足以證明抗告人騎乘系爭機車未戴安全帽，與不詳姓名
    之人所騎乘車牌號碼部分數字為「732」之機車，駛入機車
    車陣之中等情。惟查，本件舉發違規之事實為「二輛以上汽
    車共同在道路上蛇行」，然經本院勘驗上開違規採證光碟結
    果，抗告人固有騎乘系爭機車行經舉發違規地點時，駛入機
    車車陣之中等情，惟並未有何道路交通管理處罰條例第43條
    第2項所規定「二輛以上汽車共同在道路上蛇行」之具體事
    實，此有本院勘驗筆錄在卷可憑，是本件員警逕行舉發抗告
    人有「二輛以上汽車共同在道路上蛇行」之違規事實，惟依
    員警以科學儀器取得之證據資料，並不足以證明行為人有此
    違規事實，堪可認定。
四、綜上，本件員警逕行舉發抗告人有「二輛以上汽車共同在道
    路上蛇行」之違規情節，惟依員警以科學儀器取得之證據資
    料，既不足以證明抗告人有「蛇行」之違規事實，原處分機
    關遽以裁處抗告人罰鍰30,000元，吊銷駕駛執照，並施以道
    路交通安全講習，於法尚有未合。原審未察，而以原處分機
    關之裁罰於法並無違誤，而駁回抗告人之異議，顯有未當。
    抗告人抗告，此指摘原裁定不當，為有理由，應由本院將原
    裁定及原處分撤銷，並為抗告人不罰之諭知。
五、據上論結，應依道路交通案件處理辦法第26條，刑事訴訟法
    第413條，裁定如主文。
中    華    民    國   100    年    3     月    31    日
                  刑事第二庭    審判長法  官  葉居正
                                      法  官  陳欽賢
                                      法  官  張桂美
以上正本證明與原本無異。
不得再抗告。
                                      書記官  魏芝雯
中    華    民    國   100    年    3     月    31    日